【裁判字號】    99,交聲,857
【裁判日期】    990731
【裁判案由】    違反道路交通管理處罰條例聲明異議
【裁判全文】
臺灣桃園地方法院交通事件裁定      99年度交聲字第857 號
原處分機關  交通部公路總局新竹區監理所
異  議  人
即受處分人  乙  ○
上列異議人即受處分人因違反道路交通管理處罰條例案件，對於
交通部公路總局新竹區監理所民國99年6 月11日桃監裁罰字第裁
52-DB0000000號違反道路交通管理事件裁決書所為處分，聲明異
議，本院裁定如下：
    主  文
異議駁回。
    理  由
一、原處分意旨略以：異議人即受處分人乙○駕駛車牌號碼AV7-
    528 號重型機車，於民國99年4 月14日晚上6 時50分許，行
    經桃園縣桃園市○○路與三民路口處，因未依規定兩段式左
    轉（此部分違規已另行繳清罰鍰結案），為警攔停，詎異議
    人竟拒絕停車接受稽查而逃逸，桃園縣政府警察局桃園分局
    警員乃填製桃警局交字第DB0000000 號舉發違反道路交通管
    理事件通知單逕行舉發上開違規事實，限於99年5 月14日前
    ，至交通部公路總局新竹區監理所桃園監理站聽候裁決，嗣
    異議人於99年5 月4 日提出申訴，經原處分機關即交通部公
    路總局新竹區監理所認異議人確違反道路交通管理處罰條例
    第60條第1 項之規定，乃於99年6 月11日以桃監裁罰字第裁
    52-DB0000000號違反道路交通管理事件裁決書，依違反道路
    交通管理事件統一裁罰基準表及道路交通管理處罰條例第63
    條第1 項第1 款之規定，處異議人罰鍰新臺幣（下同）3 千
    元，並記違規點數1 點等語。
二、聲明異議意旨略以：異議人乙○固有於前揭時、地，駕駛車
    牌號碼AV7-528 號重型機車，未依規定兩段式左轉而為警攔
    停之事實，惟其當時確有停車，並就警員未攔停違規之前車
    提出質疑，然該警員卻置之不理，逕朝同為未依規定兩段式
    左轉之後車走去，異議人因見違規之前車已離開，且對於警
    員執法態度難以甘服，始駕車離去，並無拒絕稽查而逃逸，
    為此，爰依法聲明異議，請求撤銷原處分等語。
三、按汽車駕駛人，駕駛汽車有違反本條例之行為，經交通勤務
    警察或依法令執行交通稽查任務人員制止時，不聽制止或拒
    絕停車接受稽查而逃逸者，除按各該條規定處罰外，處新臺
    幣3 千元以上6 千元以下罰鍰，道路交通管理處罰條例第60
    條第1 項定有明文。又汽車駕駛人有第60條第1 項情形者，
    記違規點數1 點，道路交通管理處罰條例第63條第1 項第 1
    款亦有明定。次按汽車駕駛人不服指揮稽查而逃逸，當場不
    能或不宜攔截製單舉發者，得逕行舉發；逕行舉發，應記明
    車輛牌照號碼、車型等可資辨明之資料，以汽車所有人為被
    通知人製單舉發，道路交通管理處罰條例第7 條之2 第1 項
    第4 款、第4 項亦分別定有明文。第按經攔停稽查而有下列
    情事之一者：一拒絕查驗駕照、行照或其他足資稽查之文件
    者。二拒絕停靠路邊接受稽查者。三以消極行為不服從稽查
    者。四經以警報器、喊話器呼叫靠邊停車而不靠邊停車接受
    稽查取締或逃逸者，均屬對交通違規不服稽查取締，亦經內
    政部警政署以77年7 月13日警署交字第19418 號函釋綦詳可
    參。
四、經查：
(一)、異議人乙○駕駛車牌號碼AV7-528 號重型機車，於上揭時地
    ，因未依規定兩段式左轉為警攔停，詎其竟拒絕停車接受稽
    查而逃逸，為警製單逕行舉發上開違規等情，業據證人即本
    件舉發警員甲○○於本院訊問時具結證稱：我當時站在桃園
    市○○路與三民路路口前20公尺處執行違規取締勤務，看到
    3 輛機車未依規定兩段式左轉，直接從路口左轉駛來，即伸
    出指揮棒、吹哨子攔停3 輛機車，並大聲向機車騎士告知「
    違規，沒有兩段式左轉」，第1 輛機車騎士即異議人稱「前
    面也有違規，為何你不抓」，我向異議人表明「麻煩靠邊停
    車」、「出示駕照、行照」後，就先走到異議人後面，第 2
    、3 輛機車都有靠邊停車，將駕照、行照拿出來，但異議人
    旋即催油門駕車走掉，乃依記下之車牌號碼逕行舉發等語綦
    詳（見本院卷第24頁背面至第25頁背面）。又汽車駕駛人有
    不服指揮稽查而逃逸等當場不能或不宜攔截製單舉發之情者
    ，得逕行舉發，已詳如前述，準此，如無證據足資證明執勤
    警員之舉發有誤或有捏造事實違法取締之情事，執勤警員本
    其維護交通秩序、安全職責所為之依法舉發，自應受到合法
    、正確之推定。本件並無任何積極證據足以證明該執勤警員
    之舉發係屬虛偽，或使人足信該名警員有何不可採之品性證
    據或前科證據存在，異議人亦未提出該名執勤警員之舉發確
    屬不實之相關證據以供調查，尚難僅憑異議人之片面指述遽
    認本件有濫行取締之情事，則執勤警員本其維護交通秩序安
    全職責所為之依法舉發，自應受到合法正確之推定。況證人
    甲○○為桃園縣政府警察局桃園分局警備隊警員，與異議人
    素不相識，復無怨隙，衡情應無甘冒觸犯偽證重罪，故意構
    詞誣陷異議人之可能，其證述應堪採信，此外，復有桃園縣
    政府警察局桃警局交字第DB0000000 號舉發違反道路交通管
    理事件通知單及逕行舉發案件汽車所有人告知違規駕駛人資
    料申請書影本各1 紙附卷可稽，是異議人有於上揭時、地駕
    駛車牌號碼AV7-528 號重型機車，未依規定兩段式左轉，經
    警員欄停，然拒絕停車接受稽查而逃逸之違規事實，應堪認
    定。
(二)、異議人雖以前詞置辯，惟其於本院訊問時亦坦認：我當時騎
    車行經桃園市○○路、三民路口，確未依規定兩段式左轉而
    為警攔停，警察有向我表明違規左轉，也有叫我靠邊停車，
    ，我知道警察告知我違規事由後，接著就是要我出示證件開
    罰單，因我不滿警員執勤態度，所以未等警察開完罰單就騎
    走等語不諱（見本院卷第24至第25頁背面），既異議人已知
    悉係因交通違規為警攔停，本當接受稽查出示證件收受警員
    填製之舉發違反道路交通管理事件通知單，詎異議人僅將車
    輛暫停，未待執勤警員查驗身份製單完成稽查，即駕車逕行
    離去，揆諸前揭法律規定及說明，其有拒絕停車接受稽查而
    逃逸之違規事實，至為明確。異議人猶辯稱並無拒絕稽查而
    逃逸云云，要屬無稽，洵難採信。
(三)、至於異議人若質疑警員取締行為或有違誤，自可向執勤警員
    陳述意見，如有不服，亦可依法定救濟程序提出申訴或聲明
    異議，果任何人可因當場不服取締，或否認有何違規行為即
    得拒絕接受警員稽查，則交通勤務警察或依法令執行交通稽
    查任務人員之取締違規稽查行為將無從貫徹，交通秩序及法
    安定性勢必蕩然無存，道路交通管理處罰條例第60條第1 項
    之立法目的亦將流於具文，據此，異議人辯稱係對於警員執
    法態度難以甘服，始駕車離去云云，亦不足採。
五、綜上所述，異議人所辯上情，殊無足取，其有於上揭時地駕
    駛車牌號碼AV7-528 號重型機車，因未依規定兩段式左轉，
    為警攔停，拒絕停車接受稽查而逃逸之違規事實，洵堪認定
    。從而，原處分機關援引道路交通管理處罰條例第60條第 1
    項、第63條第1 項第1 款及違反道路交通管理事件統一裁罰
    基準表之規定，處異議人罰鍰3 千元，並記違規點數1 點，
    於法核無不合，異議人猶執前詞指摘原處分不當，非有理由
    ，應予駁回。
六、依道路交通管理處罰條例第87條第2 項，道路交通案件處理
    辦法第19條，裁定如主文。
中    華    民    國    99    年    7     月    31    日
                    交通法庭  法  官  劉淑玲
以上正本證明與原本無異。
如不服本裁定，應於裁定送達後5 日內向本院提出抗告狀。
                              書記官  許婉茹
中    華    民    國    99    年    8     月    4     日

司法院資訊處製作；財團法人民間司法改革基金會備份。
